臺灣臺南地方法院刑事判決
110年度金訴字第171號
公  訴  人  臺灣臺南地方檢察署檢察官
被      告  翁駿成



上列被告因詐欺等案件，經檢察官提起公訴（110年度偵字第826
1號），本院依簡式審判程序判決如下：
    主  文
翁駿成共同犯三人以上冒用公務員名義詐欺取財未遂罪，處有期
徒刑陸月。
扣案iphone行動電話壹支（含SIM卡壹張）沒收。
    事實及理由
一、犯罪事實：翁駿成於民國一一０年四月十日前某日，加入真
    實姓名年籍均不詳、微信通訊軟體暱稱「好運來」、「許文
    強」、「麒開得勝」等人（均由警追查中）所屬由三人以上
    所組成，以實施詐取被害人財物為手段，具有持續性及牟利
    性之有結構性詐騙集團犯罪組織，擔任該詐欺集團之取款車
    手。翁駿成即與「好運來」、「許文強」、「麒開得勝」及
    所屬該詐欺集團其他身分不詳之成年成員共同意圖為自己不
    法之所有，基於三人以上共同冒用公務員名義詐欺取財及隱
    匿詐欺犯罪所得去向、所在之洗錢犯意聯絡，先由該詐欺集
    團成員於一一０年四月九日中午某時許，陸續假冒電信業者
    及警官撥打電話予吳金碖對之訛稱：因其與詐欺集團掛勾欺
    騙民眾，須提領現金以供查驗紙鈔流水編號，否則將受有期
    徒刑處分云云，而著手於加重詐欺及洗錢之犯行，然因吳金
    碖察覺有異而報警處理，遂於翌（十）日下午二時許再次接
    獲該詐欺集團成員假冒檢察官之詐騙電話後，即將警方所提
    供之假鈔裝載於紙袋內，並依該詐欺集團成員之指示將該紙
    袋放置在臺南市○○區○○街○○○巷○號「海尾朝皇宮」宮廟公佈
    欄旁交通三角椎下方。嗣於同日下午二時四十分許，翁駿成
    即依「好運來」之指示，前去上址取得吳金碖所放置之紙袋
    後，旋遭在附近埋伏之員警所當場逮捕，使翁駿成及所屬該
    詐欺集團之成員並未詐欺吳金碖得逞，僅止於未遂階段。案
    經吳金碖訴由臺南市政府警察局第三分局移送臺灣臺南地方
    檢察署檢察官偵查起訴。
二、本件係經被告翁駿成有罪之陳述，而經本院裁定以簡式審判
    程序加以審理，依據刑事訴訟法第二百七十三條之二規定排
    除嚴格證據調查；並依同法第三百十條之二之準用第四百五
    十四條之規定製作略式判決書，先予敘明。
三、證據名稱：
（一）被告自白；證人即告訴人吳金碖警詢之指述。
（二）搜索扣押筆錄、扣押物品目錄表、贓物認領保管單、蒐證
      暨查獲照片、監視器攝錄內容擷取畫面、被告持用手機之
      微信通訊軟體對話內容擷取照片。
四、核被告所為，係犯刑法第三百三十九條之四第二項、第一項
    第一、二款之三人以上共同冒用政府機關及公務員名義詐欺
    取財未遂罪、組織犯罪防制條例第三條第一項後段之參與犯
    罪組織罪、洗錢防制法第十四條第二項、第一項之隱匿詐欺
    犯罪所得洗錢未遂罪。又按刑法之共同正犯，不限於實施共
    同正犯，尚包含同謀共同正犯在內；又同謀共同正犯之成立
    ，並不以參與構成要件行為之實行為必要（司法院釋字第一
    ０九號解釋參照）；共同正犯之意思聯絡，原不以數人間直
    接發生者為限，若有間接之聯絡者，亦包括在內，如甲分別
    邀約乙、丙犯罪，雖乙、丙間彼此並無直接之聯絡，亦無礙
    於其為共同正犯之成立(最高法院七十七年度台上字第二一
    三五號判決參照)。被告與暱稱「好運來」、「許文強」、
    「麒開得勝」、其他詐欺集團成員間，自始即有共同犯加重
    詐欺取財、隱匿詐欺犯罪所得洗錢之意思，在共同意思範圍
    內，經由各成員間直接或間接之聯絡，各自分擔犯罪行為構
    成要件或非構成要件之一部，均為共同正犯。被告已著手於
    加重詐欺取財、隱匿詐欺犯罪所得洗錢犯行之實行而不遂，
    依刑法第二十五條第二項規定，按既遂犯之刑度減輕之。又
    被告所犯加重詐欺取財未遂罪、隱匿詐欺犯罪所得洗錢未遂
    罪、參與犯罪組織罪，各罪行為之重要部分局部重疊，依一
    般社會通念，認應評價為一罪方符合刑罰公平原則，其以一
    行為同時觸犯前開相異罪名，為想像競合犯，從一重之加重
    詐欺取財未遂罪處斷。爰審酌被告甫滿十八歲年輕力壯，不
    思循正當途徑獲取所需，竟貪圖不法報酬，加入屬犯罪組織
    之詐欺集團，擔任取領贓款車手並再轉交贓款於該詐欺集團
    ，嚴重影響社會秩序及治安，尚未與告訴人達成民事和解，
    並兼衡被告犯罪動機、無前科、年輕識淺、犯後認罪坦承犯
    行、自述學經歷及生活狀況等一切情狀，量處如主文所示之
    刑。扣案之iphone行動電話（含SIM卡一張）一支，係被告
    所有且供本件犯罪所用，業據其於本院審理時供明在卷，依
    刑法第三十八條第二項規定宣告沒收。另扣案黑色背包一個
    係日常所用之物，非專供犯罪，亦非違禁物，爰不為沒收之
    諭知，附此敘明。
五、末按被告以一行為觸犯組織犯罪防制條例第三條第一項後段
    之參與犯罪組織罪及刑法第三百三十九條之四第一項第二款
    之加重詐欺取財罪，如依想像競合犯從一重之加重詐欺取財
    罪處斷時，應否依較輕之參與犯罪組織罪所適用之組織犯罪
    防制條例第三條第三項規定，一併宣告刑前強制工作，則應
    視其行為之嚴重性、表現之危險性、對於未來行為之期待性
    ，以及所採措施與預防矯治目的所需程度，於有預防矯治其
    社會危險性之必要，且符合比例原則之範圍內，由法院依該
    條例第三條第三項規定，一併宣告刑前強制工作（最高法院
    大法庭一０八年度台上大字第二三０六號裁定參照）。本院審
    酌被告擔任本案詐欺集團車手工作，屬下層成員，非居於核
    心或重要地位，又參與時間甚短，本件擔任車手取款未得手
    ，對社會所生危害未至重大，且犯後坦承犯行，經此偵審程
    序及後續刑罰執行，應足使其記取教訓，避免再犯，並無再
    採取刑罰以外之措施限制其自由，以預防矯治其社會危險性
    之必要，故不依組織犯罪防制條例第三條第三項規定對其諭
    知強制工作。　　
據上論斷，應依刑事訴訟法第二百七十三條之一第一項、第二百
九十九條第一項前段、第二百八十四條之一、第三百十條之二，
洗錢防制法第十四條第二項、第一項，組織犯罪防制條例第三條
第一項後段，刑法第十一條、第二十八條、第二十五條第二項、
第三百三十九條之四第二項、第一項第一款、第二款、第五十五
條、第三十八條第二項，刑法施行法第一條之一，判決如主文。
本案經檢察官胡晟榮提起公訴，檢察官謝欣如到庭執行職務。
中　　華　　民　　國　　110 　年　　8 　　月　　18　　日
　　　　　　　　　刑事第九庭    法　官　鍾邦久
以上正本證明與原本無異。
如不服本判決應於收受本判後20日內向本院提出上訴書狀，並應
敘述具體理由。其未敘述上訴理由者，應於上訴期間屆滿後20日
內向本院補提理由書狀（均須按他造當事人之人數附繕本）「切
勿逕送上級法院」。
  　　　　　　　　　　　　　　　書記官　黃憶筑
中　　華　　民　　國　　110 　年　　8 　　月　　18　　日
附錄本件論罪科刑法條全文：
洗錢防制法第14條：
有第二條各款所列洗錢行為者，處7年以下有期徒刑，併科新臺
幣5百萬元以下罰金。
前項之未遂犯罰之。
前二項情形，不得科以超過其特定犯罪所定最重本刑之刑。

組織犯罪防制條例第3條：
發起、主持、操縱或指揮犯罪組織者，處3年以上10年以下有期
徒刑，得併科新臺幣1億元以下罰金；參與者，處6月以上5年以
下有期徒刑，得併科新臺幣1千萬元以下罰金。但參與情節輕微
者，得減輕或免除其刑。
具公務員或經選舉產生之公職人員之身分，犯前項之罪者，加重
其刑至二分之一。
犯第1項之罪者，應於刑之執行前，令入勞動場所，強制工作，
其期間為3年。
前項之強制工作，準用刑法第90條第2項但書、第3項及第98條第
2項、第3項規定。
以言語、舉動、文字或其他方法，明示或暗示其為犯罪組織之成
員，或與犯罪組織或其成員有關聯，而要求他人為下列行為之一
者，處3年以下有期徒刑，得併科新臺幣3百萬元以下罰金：
一、出售財產、商業組織之出資或股份或放棄經營權。
二、配合辦理都市更新重建之處理程序。
三、購買商品或支付勞務報酬。
四、履行債務或接受債務協商之內容。
前項犯罪組織，不以現存者為必要。
以第5項之行為，使人行無義務之事或妨害其行使權利者，亦同
。
第5項、第7項之未遂犯罰之。

中華民國刑法第339條之4：
犯第339條詐欺罪而有下列情形之一者，處1年以上7年以下有期
徒刑，得併科1百萬元以下罰金：
一、冒用政府機關或公務員名義犯之。
二、三人以上共同犯之。
三、以廣播電視、電子通訊、網際網路或其他媒體等傳播工具，
    對公眾散布而犯之。
前項之未遂犯罰之。